臺灣板橋地方法院刑事判決　　　　　　　93年度訴字第1487號
公　訴　人　臺灣板橋地方法院檢察署檢察官
被　　　告　甲○
選任辯護人　吳伯昆律師
上列被告因偽造有價證券等案件，經檢察官提起公訴（93年度偵
續字第203 號），本院判決如下：
    主  文
甲○意圖供行使之用，而偽造有價證券，處有期徒刑年陸月。
如附表所示偽造之本票壹紙沒收。
    事  實
一、甲○與丙○○原係男女朋友關係，詎甲○竟萌意圖供行使之
    用而偽造有價證券之犯意，未得丙○○之同意或授權，於91
    年12月30日在丙○○位於臺北縣永和市○○街2 之1 號住處
    內，填寫如附表所示本票之金額、發票日、到期日，及偽造
    「丙○○」之簽名、盜蓋丙○○之印章於如附表所示本票之
    發票人欄，而偽造如附表所示之本票1 紙，足以生損害於丙
    ○○。甲○復意圖為自己不法之所有，持上開偽造之本票，
    向乙○○佯稱丙○○之女住院急需用錢，向乙○○借款新台
    幣（下同）50,000元而行使，致使乙○○陷入錯誤而支付50
    ,000 元 ，足以生損害於丙○○及乙○○。嗣乙○○持上開
    本票向丙○○請求兌現，丙○○始知悉上情。
二、案經丙○○訴請臺灣板橋地方法院檢察署檢察官偵查起訴。
    理  由
一、訊據被告甲○於偵查時最初否認有開立如附表所示之本票（
    92年度偵緝字第1776號偵查卷第12頁背面），嗣又不否認有
    在如附表所示之本票上書寫發票日期、面額、到期日、發票
    人丙○○姓名、住址等本票應記載事項，惟矢口否認有何詐
    欺、偽造有價證券等犯行，辯稱：因為丙○○打麻將賭輸錢
    怕兒子知道，且欲向鄰居高阿姨調借現金，故請伊至文具店
    買1 整本之本票簿，且因丙○○之眼睛看不清楚，故請伊幫
    忙在本票上書寫丙○○之名字，但印章是丙○○自己蓋上去
    的，伊只有幫忙開票，且伊沒有拿本票向乙○○借錢云云，
    經查：
  (一)、證人丙○○於92年5 月13日偵查時陳稱：如附表所示之本
      票是被告所偽造，當時伊人不在家，而被告住伊家等語（
      見92 年 度偵字第8839號偵查卷第6 頁正、反面）；又於
      92年11月18日偵查時陳稱：91年12月30日被告拿伊印章，
      還填立所有本票應記載事項，開給乙○○說伊要調錢，被
      告是在伊家偷伊私章，伊與被告以前是男女朋友，被告還
      有伊家鑰匙等語（見92年度偵緝字第1776號偵查卷第19頁
      正、反面）；於93 年6月3 日偵查時復陳稱：當初伊沒有
      委託被告開本票，是被告自己拿伊的私章去蓋的，當時伊
      不在家，伊在醫院等語（見93年度偵續字第203 號偵查卷
      第22頁正面）；另於本院審理時結證稱：「那時我人不在
      家，我人在醫院，我回來的時候，乙○○告訴我說甲○拿
      票借錢，本來乙○○要告他，但是乙○○一身都病，所以
      我才拿錢給他，我沒有叫他開票。我於一月五日回到家，
      乙○○把這張票給我，我說我沒有開這張票，被告說我的
      小孩生病需要錢，所以他就借錢給甲○。約一月五日回到
      家當天就墊給他錢，本票我就收回來放，由我來告，因為
      乙○○一身都是病」等語明確，證人丙○○歷次指述前後
      均一致，且核與證人乙○○所證述之情節相符（詳如下述
      ），是證人丙○○之陳述並無何瑕疵可指且與事實相符，
      堪信被告確實未得到告訴人丙○○之同意或授權，即偽以
      丙○○之名義，開立如附表所示之本票。
  (二)、又證人乙○○於93年3 月12日偵查時證稱：被告甲○有拿
      丙○○的票向伊借錢，去年12月在丙○○的家，甲○拿丙
      ○○50,000元的本票向伊借錢，當時丙○○不在場，伊看
      票上有丙○○的私章，伊就借現金50,000元給被告，後來
      丙○○回來，伊有問丙○○，伊把票還丙○○，丙○○就
      將錢給伊等語（見92年度偵緝字第1776號偵查卷第37頁正
      面）；又於93年6 月4 日偵查時仍結證稱：甲○拿本票向
      我借錢時有說是丙○○之女兒住院要用錢，事後伊拿票給
      丙○○看，她說沒開這張票，因為票是她的名義，她先墊
      50,000元負責，她不承認這張票是她開的等語（見93年度
      偵續字第203 號偵查卷第22頁正面）；證人乙○○於本院
      審理時復結證稱：「（提示九十二年他字第1073號第六頁
      本票）是否有看過這張本票？）有，被告向我調錢，九十
      一年十二月三十日，他告訴我丙○○的女兒住院需要用錢
      ，我看本票上有丙○○的印鑑，所以我就把錢借給他，後
      來丙○○回來，我把票給她看，他不承認她有開，丙○○
      把錢先墊給我。（辯護人問：被告拿本票向你調錢的時候
      ，你錢如何給他？）我當場給被告現金五萬元，我抽屜有
      七、八萬元。（辯護人問：你把本票給丙○○，丙○○她
      如何處理？）她看我可憐生病，所以把五萬元墊給我，她
      去處理。（辯護人問：你是何時把本票給丙○○看？）當
      天她女兒出院回來，我就拿給她看。」等語甚詳，執之證
      人乙○○之證詞，其就被告甲○有拿如附表所示之本票，
      以丙○○女兒住院需要錢為由，向其借款50,000元乙節，
      前後證述一致，且與證人丙○○所陳相符，而乙○○與被
      告並無任何怨隙，衡情應無設詞誣陷之理，是證人乙○○
      之證詞，應堪採信。至於辯護人所執疑證人乙○○於上開
      93年3 月12日偵查時曾證述：「丙○○直接把錢給伊，沒
      有否認這張票不是他的」等語，與其後所述丙○○說沒有
      開如附表所示之本票不符，證人乙○○則陳稱：因為伊很
      重聽，聽的不是很清楚，我答的不是很直接，因為我的鄉
      音很重，可能是檢察官聽錯等語，查證人乙○○年已78歲
      （民國16年），聽力顯較一般人為差，是證人乙○○所言
      應屬可採，是被告確有拿如附表所示之偽造本票向證人乙
      ○○借錢乙節，應堪信實。
  (三)、第查，被告甲○固抗辯：告訴人丙○○嗜賭，以本票向人
      借錢無法清償，其子朱志平出面處理，母子為此起爭執云
      云，查證人即丙○○之子朱志平於偵查時曾結證稱：伊母
      親是有喜歡打牌之嗜好，曾為此事起爭執，之後伊就不再
      過問母親事，對伊母親是否係因賭博輸錢才簽立本票，伊
      並不知情，且伊不過問母親的事情等語（見92年度偵緝字
      第1776號偵查卷第31頁正、反面），觀乎證人朱志平上開
      證詞，並無法認定被告確係因告訴人丙○○賭輸錢而替丙
      ○○開票，是朱志平之證詞亦無從為有利被告之認定。
  (四)、綜上，證人丙○○之指述前後一致，並無瑕疵，且與證人
      乙○○所證述之情節互核一致，復有偽造之本票影本1 件
      在卷可稽。是被告甲○辯稱：如附表所示之本票係幫丙○
      ○開立，且未持本票向乙○○借錢云云，顯係卸責之詞，
      不足採信。本案事證明確，被告犯行已堪認定，應予依法
      論科。
二、核被告甲○所為，係犯刑法第201 條第1 項之意圖供行使之
    用而偽造有價證券罪，其偽造「丙○○」之署名之犯行係偽
    造有價證券之部分行為，及被告盜用印章為偽造有價證券之
    階段行為，因而產生之印文為構成有價證券之一部，而行使
    偽造有價證券之低度行為復為偽造之高度行為所吸收，均不
    另論罪。次按行使偽造有價證券，以取得票面價值之對價，
    固不另論詐欺罪，但如以偽造之有價證券供作擔保或作為新
    債清償而借款，則其借款之行為，為行使有價證券以外之另
    一行為，其間有方法結果關係（最高法院62年2 月20日62年
    度第1 次刑庭庭長會議決定 (一)參 照）。查被告以偽造之
    丙○○之本票為擔保，向乙○○借款，致乙○○陷於錯誤而
    為借錢予被告，是核被告所為，另犯刑法第339 條第1 項之
    詐欺取財罪。其所犯前開2 罪間，有方法結果之牽連關係，
    依刑法第55條之規定，應從較重之偽造有價證券罪處斷。爰
    審酌被告之生活狀況、智識程度、與被害人丙○○原為男女
    朋友關係，其因自己資金困窘之犯罪動機、目的、以偽造本
    票之方式詐取財物之手段，於票據流通及交易安全所生危害
    非淺，及犯罪後猶飾詞否認部分犯行，犯罪後未與被害人達
    成民事和解等一切情狀，量處如文所示之刑。如附表所示偽
    造之本票1 紙（含其上偽造之「丙○○」署名1 枚），雖未
    據扣案，惟未能證明業已滅失，應依刑法第205 條之規定，
    併予宣告沒收。
據上論斷，應依刑事訴訟法第299條第1項前段，刑法第201 條第
1 項、第205 條，罰金罰鍰提高標準條例第1 條前段，判決如主
文。
本案經檢察官孫治平到庭執行職務。
中　　華　　民　　國　　94　　年　　6 　　月　　14　　日
                  刑事第十五庭  審判長法　官 高玉舜
                                      法  官 陳靜茹
                                      法  官 吳幸娥
以上正本證明與原本無異
如不服本判決應於送達後10日內向本院提出上訴狀
                                     書記官　洪惠玲
中　　華　　民　　國　　94　　年　　6 　　月　　14　　日
附錄本案論罪科刑法條全文：
刑法第201條
意圖供行使之用，而偽造、變造公債票、公司股票或其他有價證
券者，處3 年以上10年以下有期徒刑，得併科3000元以下罰金。
行使偽造、變造之公債票、公司股票或其他有價證券，或意圖供
行使之用，而收集或交付於人者，處1 年以上7 年以下有期徒刑
，得併科3000元以下罰金。
中華民國刑法第339條
意圖為自己或第3 人不法之所有，以詐術使人將本人或第3 人之
物交付者，處五年以下有期徒刑、拘役或科或併科1000元以下罰
金。
以前項方法得財產上不法之利益或使第 3 人得之者，亦同。
前二項之未遂犯罰之。
--------------------------------------------------------
附表：
 ┌──┬──┬────┬───┬───┬───┬───┐
 │票據│票據│票據金額│發票日│到期日│發票人│備  註│
 │種類│號碼│        │      │      │      │      │
 ├──┼──┼────┼───┼───┼───┼───┤
 │本票│TH70│新臺幣  │民國  │民國  │丙○○│其上盜│
 │    │5305│50,000元│91 年 │92 年 │      │蓋「翁│
 │    │3   │        │12 月 │2 月  │      │彩花」│
 │    │    │        │30日  │28日  │      │之印文│
 │    │    │        │      │      │      │及偽簽│
 │    │    │        │      │      │      │「翁彩│
 │    │    │        │      │      │      │花」之│
 │    │    │        │      │      │      │簽名  │
 └──┴──┴────┴───┴───┴───┴───┘
